臺灣高等法院刑事裁定　　　　　　　　 94年度聲再字第166號
再審聲請人
即受判決人　甲○○
上列聲請人因貪污治罪條例等案件，對於本院91年度上更（一）
字第740號，中華民國92年3月18日確定判決（臺灣士林地方法院
89年度訴緝字第19號），聲請再審，本院裁定如下：
    主  文
再審之聲請駁回。
    理  由
一、聲請意旨略稱：本院91年度上更（一）字第 740號判決認定
    聲請人冒溢領海勤加給金額新台幣（下同）五萬五千五百八
    十九元，嗣經最高法院判決認係誤載，並更正為五萬二千九
    百零一元，惟經聲請人遍閱資料後，發現「海軍中海軍艦請
    領七十九年十一月份官兵海勤加給證明冊」末頁「吳聲錦」
    部分（即原確定判決書附表編號六部分），有被追扣海勤加
    給二千六百八十八元之事實，原審理法院於調查審理時均未
    發現而予以審酌，此經本院九十三年度聲再字第四二一號裁
    定亦認原確定判決有誤算金額；又查遍卷內書證並無聲請人
    溢領七十九年五月至八月之海勤加給證明冊，原確定判決僅
    憑審計部之計算公函及補給長吳漢清製作之預算支用憑單即
    認聲請人有溢領此部分款項，其認定顯有不當；再原確定判
    決書附表編號五所載「王清日」部分，記載聲請人於七十九
    年九月份溢領之金額須扣除 2日，然九月份僅有30日，竟於
    計算式中記載「5200/ 30X 29」，顯有矛盾；另海勤加給需
    要簽名始可具領，而林杉品亦供承有偽簽王清日及王正賢而
    具領款項之事實，林杉品雖另供稱係受聲請人指示而為，然
    聲請人當時並不在國內，且林杉品於調查、審理期間即翻供
    稱「我沒有親眼看到被告拿錢，只是臆測」、「錢誰拿走我
    不清楚」、「我不知道被告有否領錢」等語，原審理法院就
    此未予以調查，實有不當，為此聲請再審，請求撤銷原確定
    判決，而為聲請人無罪之諭知云云。
二、按刑事訴訟法第四百二十條第一項第六款所謂之「新證據」
    ，係指該證據於事實審法院判決前已經存在，為法院及當事
    人所不及知、不及調查斟酌，事後始行發現，且必可認為確
    實足以動搖原確定判決，而為受判決人有利之判決者而言（
    參照最高法院二十八年度抗字第八號及四十九年度台抗字第
    七二號判例）。經查原確定判決以聲請人甲○○原係海軍中
    海軍艦下士補給（於七十七年一月十九日入伍，七十九年十
    二月十六日退伍），擔任該軍艦官兵海勤加給、海上副加給
    之製冊、領發等業務，為依據法令從事公務之人員，竟意圖
    為自己不法之所有，並基於概括之犯意，於七十九年四月下
    旬起迄同年七月間止，於自行繕造七十九年五月至八月份之
    海勤加給、海上副加給證明冊時，明知如附表所示羅正祥等
    人已分別調職或退伍，仍將彼等之姓名登載於申請名冊，並
    於申請名冊盜蓋彼等原交付補給室保管，而於調職、退伍時
    未取回之印章，繕造不實之海勤加給及海上副加給證明冊，
    並在同年度高國平、王清日之七十九年九月之海勤加給名冊
    上偽造高國平、王清日之署押，進而偽造高國平、王清日之
    簽收海勤加給證明，均足以生損害於該軍艦製作海勤加給、
    海上副加給證明冊之正確性，及被盜用印章之羅正祥等人，
    聲請人並基於同上之概括犯意，自七十九年八月間起至同年
    十一月間止，指導預備承接其業務之中海軍艦補給士林杉品
    繕造證明冊，二人基於共同之概括犯意聯絡，由林杉品以同
    法繕造不實之七十九年九月至十二月份海勤加給、海上副加
    給證明冊（詳如附表所示，其中九月份之名冊，自賴克明以
    下，十月份名冊自林雲宗以下，均由聲請人親自製作），聲
    請人並以此登載不實名額於證明冊，俾辦理浮報申領海勤加
    給，再由林杉品偽造王清日七十九年十月、十一月、十二月
    份之海勤加給領具署押，而偽造彼等之具領加給之手段，致
    海軍兩棲指揮部陷於錯誤，先後詐領海勤加給五萬五千五百
    八十九元（經最高法院九十二年度台上字第四五三就號判決
    更正為五萬二千九百零一元；詳如附表編號一至八所示），
    迄八十年四月間，經審計部查帳查悉等情，而以聲請人所為
    均係犯貪污治罪條例第五條第一項第二款之詐取財物罪、刑
    法第二百十六條、第二百十條之行使偽造私文書罪及第二百
    十六條、第二百十三條之行使登載不實公文書罪，並依牽連
    犯關係從一重之詐取財物罪處斷，業據於判決理由內詳加敘
    明其所憑之論據，並以聲請人所辯：伊乃義務役，負責繕造
    證明冊後，呈遞由補給長、輔導長、艦長審核，並不經手款
    項，而人事調職及退伍文令則係知會輔導長，伊既無從得知
    ，僅能按上一個月之名冊繕造，至於士兵溢領部分，原應由
    補給長向士兵追回，與伊無關；又海勤加給須由支領人簽名
    後，始可支領，若未簽名支領者，款項均由補給長保管，伊
    並無從浮報詐領云云，均係屬卸責之詞，不足採信，亦於判
    決理由內詳加敘明並一一予以指駁在卷。查聲請人雖以「海
    軍中海軍艦請領官兵海勤加給證明冊」七十九年九月份及十
    一月份之記載內容，暨林杉品之供述先後不一，以資證明原
    確定判決所認定其溢領之金額應扣除「吳聲錦被追扣海勤加
    給二千六百八十八元」及王清日部分「5200/30X 1」，而未
    逾五萬元，然此經原判決審理時，分別傳訊共犯林杉品、證
    人即當時之補給長吳漢清、中海軍件副艦長蔣愈、吳聲錦、
    王清日等人，及函請審計部計算聲請人溢領金額，並於判決
    理由一一詳加敘明在卷，並載明聲請人如何或親自或指示林
    杉品為本件浮報申領海勤加給犯行，暨聲請人所溢領之金額
    若干，玆查證據之證明力如何，法院依其調查之結果，依自
    由心證之原則而為斟酌取捨，是證據之證明力如何，係屬法
    院之職權範圍，而查原確定判決就聲請人上揭所為之論斷並
    無違反論理或經驗法則，本件再審聲請人就法院依職權就證
    據之斟酌取捨而為指摘，實難認屬所謂新證據，顯非適法之
    再審理由，聲請人聲請本件再審所主張之上揭再審理由及提
    出之證據，均核與刑事訴訟法第四百二十條第一項第六款之
    發現確實之新證據要件不合，均非適法之再審理由，是聲請
    人所為本件再審聲請並無再審之理由，應予駁回。
據上論斷，應依刑事訴訟法第434條第1項，裁定如主文。
中　　華　　民　　國　　94　　年　　5 　　月　　19　　日
　　　　　　　　　臺灣高等法院刑事第八庭
                                審判長法　官　吳　敦
　　　　　　　　　　　　　　　　　　  法　官　沈宜生
　　　　　　　　　　　　　　　　　　  法　官  張傳栗
以上正本證明與原本無異。
如不服本裁定，應於收受送達後五日內向本院提出抗告狀。
                                      書記官　秦慧榮
中　　華　　民　　國　　94　　年　　5 　　月　　20　　日
